臺灣臺中地方法院民事判決
                                    111年度簡上字第118號
上  訴  人  新日鐵捲門有限公司

法定代理人  謝進聰  
訴訟代理人  蔡得謙    律師
            蔡奕平    律師
被上訴人    張麗霞  
上列當事人間請求給付票款事件，上訴人對於中華民國110年12
月30日本院臺中簡易庭110年度中簡字第2593號第一審簡易判決
提起上訴，並為訴之追加，本院於民國111年6月17日言詞辯論終
結，判決如下：
    主  文
上訴及追加之訴均駁回。
第二審（含追加之訴）訴訟費用由上訴人負擔。
  事實及理由
壹、程序事項：
    在第二審為訴之變更或追加，非經他造同意，不得為之。但
    請求之基礎事實同一者，不在此限，民事訴訟法第446條第1
    項、第255條第1項第2款定有明文。所謂請求之基礎事實同
    一，係指變更或追加之訴與原訴之主要爭點有其共同性，各
    請求利益之主張在社會生活上可認為同一或關連，而就原請
    求之訴訟及證據資料，於審理繼續進行在相當程度範圍內具
    有同一性或一體性，得期待於後請求之審理予以利用，俾先
    後兩請求在同一程序得加以解決，避免重複審理，進而為統
    一解決紛爭者，即屬之（最高法院100年度台抗字第716號裁
    定意旨參照）。本件上訴人於原審起訴主張執有訴外人洪光
    營造有限公司（下稱洪光公司）簽發，被上訴人背書如附表
    所示之本票1紙（下稱系爭本票），經提示未獲付款，依票
    據之法律關係請求被上訴人給付票款新臺幣（下同）50萬元
    ，因被上訴人就上訴人之追索權為時效抗辯，上訴人遂提出
    其法定代理人（下稱上訴人法代）與被上訴人於民國110年6
    月23日對話（下稱系爭對話）之錄音光碟，主張被上訴人於
    對話中承認要清償票款，已拋棄時效利益。原審判決後，上
    訴人不服提起上訴另以被上訴人於系爭對話內容中以契約承
    認系爭本票債務，追加依承認契約之法律關係請求被上訴人
    履行契約（本審卷第65-66頁），其追加之訴與原訴之主要
    爭點有其共同性，上訴人請求被上訴人給付之利益亦屬同一
    ，且追加之訴仍援用原訴之訴訟資料及證據，一併請求本院
    審理，是其追加之訴與原訴請求之基礎事實同一，依前揭說
    明，應予准許。
貳、實體事項
一、上訴人主張：
　㈠上訴人執有系爭本票，屆期提示未獲付款，由被上訴人於系
    爭對話中表示「老闆己經不知道跑去哪，跑10幾年了，你現
    在才來跟我說這件事情」以觀，可證被上訴人已可知悉系爭
    本票之時效已完成，被上訴人於知悉時效完成後，仍為「你
    現在在去調看看還有沒有，還有的話都給你」、「你去找找
    看，看我哪裡還有沒有土地，如果有我就給你」、「我就跟
    你說有就給你，好嗎，對啊」、「我跟你說，你如果覺得說
    我真的有，你就找找看，有還是沒有，對不對，有，我就跟
    你說都給你我又沒差，對不對，對啊，這樣你了解嗎」等陳
    述，可證明被上訴人已承認系爭本票債務之存在，而有拋棄
    時效利益之意思表示，上訴人爰依票據之法律關係，請求被
    上訴人給付票款50萬元。
  ㈡另系爭對話中有「被上訴人：你現在再去調看看還有沒有，
    還有的話都給你（上訴人法代：好啊，妳說的喔）」、「被
    上訴人：你要什麼，看什麼都給你（上訴人法代：好）」、
    「被上訴人：你去找找看，看我哪裡還有沒有土地，如果有
    我就給你（上訴人法代：有喔）被上訴人：我就跟你說有就
    給你，好嗎，對啊（上訴人法代：好啦，好啦，你有承認欠
    我錢就好）被上訴人：我跟你說，你如果覺得說我真的有，
    你就去找找看，有還是沒有，對不對，有，我就跟你說都給
    你我又沒差，對不對，對啊，這樣你了解嗎（上訴人法代：
    好啦，好啦，好啦）被上訴人：好，好，好」等語，被上訴
    人於系爭本票債務罹於時效後，已依民法第144條第2項規定
    以契約承認該債務，不得以不知時效為由拒絕履行契約，上
    訴人依承認契約之法律關係，請求被上訴人履行契約給付50
    萬元。
二、被上訴人辯稱：
　㈠系爭本票之追索權已罹於時效而消滅。
　㈡系爭對話整個通話中，被上訴人完全不知道上訴人討論的是
    哪個債權債務關係，上訴人沒有明確指出討論的到底是哪一
    筆，被上訴人於電話中不可能有機會看到本票，上訴人通篇
    對話自顧自言。上訴人也從未告知系爭本票之時效早已完成
    而被上訴人享有時效利益可以拒絕給付。
　㈢被上訴人從一開始就一直表示無力給付，到最後對話之真意
    都是不可能給付。被上訴人不知道有系爭本票，不記得此張
    票，被上訴人根本不知道原委，上訴人就突然打電話來，對
    話內容都是上訴人在套話，被上訴人並沒有承認要清償的意
    思，雙方意思表示並無一致。
三、原審為上訴人敗訴之判決，上訴人不服，提起上訴，並聲明
    ：㈠原判決廢棄。㈡被上訴人應給付上訴人新臺幣（下同）50
    萬元，及自民事聲請支付命令狀繕本送達被上訴人之翌日起
    至清償日止，按週年利率5%計算之利息。㈢第一、二審訴訟
    費用由被上訴人負擔。被上訴人則答辯聲明：上訴駁回；第
    二審訴訟費用由上訴人負擔。
四、兩造不爭執及爭執之事項（本審卷第48頁、81頁、82頁，並
    依訴訟資料修改部分文字）：
  ㈠兩造不爭執之事項：
　⒈上訴人執有洪光公司簽發，被上訴人背書之系爭本票，經屆
    期提示而遭退票。
　⒉上訴人就所執有之系爭本票於110年7月6日聲請支付命令，本
    院以110年度司促字第21551號受理，被上訴人於收受本院所
    發支付命令後，於法定期間內提出異議而視為起訴，並於11
    0年9月30日以民事答辯狀主張時效抗辯。
　⒊上訴人於原審、本審提出之錄音光碟（原審及本審卷證物袋
    ）及111年5月4日本審勘驗筆錄所示錄音譯文（本審卷75-79
    頁）為上訴人法代謝進聰與被上訴人於110年6月23日之對話
    。　
　㈡兩造爭執之事項：
　⒈上訴人依票據之法律關係，請求被上訴人給付票款50萬元，
    是否有理由？　
　⒉上訴人主張依錄音光碟譯文所示內容之承認契約，請求被上
    訴人履行契約給付50萬元，是否有理由？　
五、法院之判斷：
　㈠判決書內應記載之理由，如第二審關於攻擊或防禦方法之意
    見及法律上之意見與第一審判決相同者，得引用之；如有不
    同者，應另行記載。關於當事人提出新攻擊或防禦方法之意
    見，應併記載之。民事訴訟法第454條第2項定有明文。上開
    規定於簡易訴訟程序之上訴，依同法第436條之1第3項規定
    亦準用之。本件兩造之爭執經原審判斷後，上訴人不服提起
    上訴，本院綜合兩造全辯論意旨及卷證，認本件結論與原審
    判斷結論相同，故引用原審判決所記載之理由，另補充本院
    心證之理由及關於新攻擊、防禦方法之意見。　
  ㈡債務人於時效完成後所為之承認，固無中斷時效之可言，然
    既明知時效完成之事實而仍為承認行為，自屬拋棄時效利益
    之默示意思表示，且時效完成之利益，一經拋棄，即恢復時
    效完成前狀態，債務人不得再以時效業經完成拒絕給付(最
    高法院50年度台上字第2868號裁判意旨參照)；又民法第129
    條第1項第2款所謂「承認」，乃義務人向權利人表示認識其
    權利存在之觀念通和。故必須義務人向權利人表示認識其權
    利存在，始得謂為「承認」（最高法院77年度台上字第1560
    號裁判意旨參照）；債務人於時效完成後對於債務所為之承
    認，必須債務人為承認時已知時效完成，而仍為承認債務之
    表示，始可認為其有拋棄時效利益之默示意思表示，若債務
    人不知時效完成，對於其得享受時效利益之事實尚無所悉，
    其所為之承認，自無從推認有默示同意拋棄時效利益之意(
    最高法院95年台上字第887號裁判意旨參照)。
　㈢上訴人提出錄音光諜主張被上訴人於系爭對話中，明知系爭
    本票時效已完成仍承認系爭本票債務存在，已拋棄時效利益
    云云，惟遍觀系爭對話全文，上訴人法代於對話中全程未曾
    提及催討系爭本票債權之意旨，亦均無於對話中表明關於系
    爭本票之資訊，如發票人及背書人為何人？發票日及票面金
    額等事項，且於系爭對話中稱被上訴人為「老闆娘哦」、「
    你佳瑩天下那」、「90萬、90幾萬元都還沒給我ㄟ」、「佳
    瑩不是你的ㄚ？」、「90幾萬什麼時候要還？」等語（本審
    卷第76頁），明顯與系爭本票之發票人為洪光公司、票面金
    額為50萬元不相符合，僅由系爭對話之內容，實無法令被上
    訴人知悉上訴人係在行使系爭本票之票據權利，被上訴人辯
    稱其完全不知道上訴人討論的是哪筆債權債務關係，不知道
    有系爭本票，不記得此張票，不知道原委等語，洵堪採信。
    準此，被上訴人於系爭對話中，既未獲知上訴人所行使之系
    爭本票權利內容，自無從認識上訴人就系爭本票之權利是否
    存在及系爭本票時效是否完成等事實，則被上訴人於系爭對
    話中縱然口出要上訴人去找找看被上訴人有沒有（土地），
    有就給上訴人之語，亦不能認為被上訴人係明知系爭本票債
    務時效完成，其得享受時效利益之事實仍為承認而拋棄時效
    利益，上訴人主張被上訴人已拋棄時效利益，尚無可採。
　㈣當事人互相表示意思一致者，無論其為明示或默示，契約即
    為成立。當事人對於必要之點，意思一致，而對於非必要之
    點，未經表示意思者，推定其契約為成立，民法第153條第1
    項、第2項前段定有明文。準此，當事人間至少須就契約必
    要之點意思表示一致，始能成立契約。上訴人另主張被上訴
    人於系爭對話中業以契約承認系爭本票債務，惟兩造於系爭
    對話全文中完全未提及系爭本票之債權債務關係，已如前述
    ，被上訴人於對話中亦無表示願給付上訴人50萬元，被上訴
    人於對話中雖稱要上訴人去找找看被上訴人有沒有（土地）
    ，有就給上訴人，經上訴人法代回覆「好」或「好啦」等語
    ，然上開對話內容所指是要清償何筆債務、以何筆土地抵償
    、抵償金額如何計算等必要之點，根本未經兩造特定及確認
    ，難認兩造已互相表示意思一致，況依被上訴人於系爭對話
    之回應全文，被上訴人一開始即表示無資力給付，並一再重
    申此意旨，其嗣後所為上開陳述明顯係不耐上訴人法代追討
    而口出情緒之語，實際上並無給付之意思甚明，上訴人主張
    兩造間以口頭成立承認系爭本票債務之契約，要無可採。
　㈤系爭本票到期日為89年6月30日，上訴人對背書人即被上訴人
    之追索權自到期日起算1年，於90年6月30日時效屆滿。上訴
    人遲至110年7月16日聲請支付命令，對被上訴人之背書人追
    索權已罹於時效而消滅，被上訴人主張時效抗辯，拒絕給付
    票款，核屬有據；此外，兩造間並無成立承認系爭本票債務
    之契約，上訴人另依契約之法律關係，請求被上訴人履行契
    約，亦無理由。
六、綜上所述，上訴人依票據之法律關係，請求被上訴人給付票
    款50萬元及利息，為無理由，原審為上訴人敗訴之判決，核
    無不合，上訴意旨指摘原判決不當，求予廢棄改判，為無理
    由，應駁回其上訴；又上訴人於二審追加依契約之法律關係
    ，請求被上訴人履行契約給付50萬元及利息，亦無理由，應
    併予駁回。
七、據上論結，本件上訴及追加之訴均為無理由，依民事訴訟法
    第436條之1第3項、第449條第1項、第78條，判決如主文。
中　　華　　民　　國　　111 　年　　7 　　月　　 8　　日
            民事第五庭    審判長法  官　陳文爵
                                法  官　李蓓
                                法  官　施懷閔
上正本證明與原本無異。
不得上訴。
中　　華　　民　　國　　111 　年　　6 　　月　　 8　　日
                                書記官　楊玉華
附表
編號 發    票    日  票 面 金 額  （新臺幣） 到    期    日 票  據 號 碼  1 88年12月30日 50萬元 89年6月30日 JCNo139361號